【裁判字號】    99,上易,601
【裁判日期】    990413
【裁判案由】    侵占
【裁判全文】
臺灣高等法院刑事判決                 99年度上易字第601號
上  訴  人
即  被  告  甲○○
上列上訴人因侵占案件，不服臺灣桃園地方法院98年度審易字第
1905號，中華民國99年1月29日第一審判決（起訴案號：臺灣桃
園地方法院檢察署98年度偵字第26945號），提起上訴，本院判
決如下：
    主  文
上訴駁回。
    事實及理由
一、本案經本院審理結果，認第一審判決以上訴人即被告甲○○
    係犯刑法第336條第2項之業務侵占罪。被告所犯2次業務侵
    占罪間，犯意各別，行為互殊，應分論併罰。且被告為累犯
    。並審酌被告前有多次業務侵占前案科刑執行情形，竟仍不
    知悛悔，不思以己力獲取所需，意圖不法所有，復利用擔任
    保全員之機會，先後2次侵占住戶之管理費，及其犯罪所生
    之危害、犯後坦承犯行並與科登公司和解，賠償該公司代為
    賠償該管理委員會之損害，有和解書影本1份及本票影本5紙
    在卷可憑之態度與其素行情形等一切情狀，判決「甲○○意
    圖為自己不法之所有，而侵占對於業務上所持有之物，累犯
    ，處有期徒刑柒月；又意圖為自己不法之所有，而侵占對於
    業務上所持有之物，累犯，處有期徒刑柒月。應執行有期徒
    刑玖月。」；認事用法及量刑均無不當，應予維持，並引用
    第一審判決書記載之事實、證據及理由（如附件原審判決書
    ）。
二、本案事證已明。被告甲○○上訴意旨稱原審量刑過重，且未
    給予宣告緩刑，而指摘原判決不當。惟查，被告所犯為業務
    侵占罪，依刑法第336條第2項規定之本刑為「6月以上5年以
    下有期徒刑，得併科3千元以下罰金。」，而被告為累犯，
    依刑法第47條第1項應加重其刑，原審就被告所犯2罪各判處
    有期徒刑7月，並定其應執行刑為有期徒刑9月，已屬從輕量
    刑，而被告既為累犯，前案於95年3月21日縮刑假釋併付保
    護管束出監，於95年9月4日保護管束期滿，亦不符得宣告緩
    刑之要件。本院認為被告之上訴無理由，應予駁回。
據上論斷，應依刑事訴訟法第373條、第368條，判決如主文。
本案經檢察官曾忠己到庭執行職務。
中    華    民    國    99    年    4     月    13    日
                  刑事第一庭審判長法  官  葉騰瑞
                                  法  官  莊明彰
                                  法  官  王炳梁
以上正本證明與原本無異。
不得上訴。
                                  書記官  陳佳伶
中    華    民    國    99    年    4     月    13    日
附錄本案論罪科刑法條全文：
刑法第336條第2項：
對於業務上所持有之物，犯前條第1項之罪者，處6月以上5年以
下有期徒刑，得併科3千元以下罰金。
附件：
臺灣桃園地方法院刑事判決            98年度審易字第1905號
公  訴  人  臺灣桃園地方法院檢察署檢察官
被      告  甲○○  男  47歲（民國○○年○○月○○日生）
                    身分證統一編號：Ｚ000000000號
                    住桃園縣桃園市○○街13巷4之1號12樓
上列被告因侵占案件，經檢察官提起公訴（98年度偵字第26945
號），嗣於本院準備程序進行中，被告就被訴事實為有罪之陳述
，經本院告知簡式審判程序意旨，並聽取公訴人及被告之意見後
，本院合議庭裁定改由受命法官獨任依簡式審判程序審理，並判
決如下：
     主  文
甲○○意圖為自己不法之所有，而侵占對於業務上所持有之物，
累犯，處有期徒刑柒月；又意圖為自己不法之所有，而侵占對於
業務上所持有之物，累犯，處有期徒刑柒月。應執行有期徒刑玖
月。
     事  實
一、甲○○前於民國92年間因業務侵占案件，經臺灣高等法院以
    93年度上訴字第2124號判決判處有期徒刑7 月確定；又於93
    年間復因業務侵占案件，經本院以93年度易字第418 號判決
    判處有期徒刑8 月確定；於91年間再因業務侵占案件，經本
    院以93年度易字第1235號判決判處有期徒刑6 月確定，上開
    3 罪，嗣經本院以94年度聲字第3189號裁定合併定應執行有
    期徒刑1 年7 月確定，於95年3 月21日縮刑假釋併付保護管
    束出監，迄95年9 月4 日保護管束期滿，未經撤銷假釋，其
    未執行之刑，以已執行論（於本案均構成累犯）。詎其仍不
    知悔改，自98年8 月14日起至98年9 月20日止，受僱於科登
    保全股份有限公司（下稱科登公司），並經科登公司派駐在
    址設桃園縣桃園市○○路○ 段413 巷36弄2 號之「美墅館社
    區」擔任保全員，負責社區保全及向該社區住戶收取管理費
    用等業務，為從事業務之人，竟分別為下列犯行：(一)意圖為
    自己不法之所有，基於業務侵占之單一行為決意，接續自98
    年8 月15日起至98年8 月31日止，在上址社區處，利用負責
    收取「美墅館社區」住戶管理費後，應依規定轉交該社區之
    財務委員之機會，以變易持有為所有之意思，將其業務上所
    持有之該社區8 月份之管理費共計新臺幣（下同）34,900元
    ，予以侵占入己而用以清償自己之債務。(二)嗣經該社區管理
    委員會財務委員陳長郁發覺有異，進行查帳，而發覺上情後
    ，甲○○復另意圖為自己不法之所有，基於業務侵占之單一
    行為決意，自98年9 月10日起至98年9 月中旬某日止，在上
    址社區處，以上開方式，將其業務上所持有之該社區9 月份
    之管理費共計新臺幣12,300元，以變易持有為所有之意思，
    予以侵占入己而用以清償自己之債務。嗣經陳長郁發覺有異
    ，再行查帳，並由科登公司先行歸墊遭侵占款項後，發覺上
    情。
二、案經桃園縣政府警察局桃園分局報告桃園地方法院檢察署檢
    察官偵查起訴。
     理  由
一、本件被告甲○○所犯係死刑、無期徒刑或最輕本刑為3 年以
    上有期徒刑以外之罪，其於準備程式中就被訴事實為有罪之
    陳述，經本院告知簡式審判程式之旨，並聽取當事人意見後
    ，經本院合議庭依刑事訴訟法第273 條之1 第1 項規定，裁
    定由受命法官獨任進行簡式審判程式，合先敘明。
二、上揭事實，業據被告甲○○於警詢、檢察官偵訊及本院審理
    時均坦承不諱，核與證人陳長郁於警詢及偵訊時證述之情節
    相符，復有科登公司應徵人員履歷表、被告簽立之切結書、
    本票、和解書等影本各1 份、98年8 月份及9 月份科登保全
    員甲○○侵吞美墅館社區管理費公款明細1 紙附卷可稽，是
    被告前揭自白與事實相符，可採為本案論罪科刑之基礎。綜
    上，本件事證明確，被告犯行堪以認定。
三、按所稱接續犯，係指數個在同時同地或密切接近之時地，侵
    害同一法益之行為，因各舉動之獨立性極為薄弱，社會通念
    認為無法強行分開，乃將之包括視為一個行為之接續進行，
    給予單純一罪之刑法評價（最高法院96年度台上字第787 號
    判決參照）。準此，本件被告甲○○於上開擔任美墅館社區
    保全員期間，利用向住戶收取管理費之機會，分別自98年8
    月15日起至98年8 月31日止及自98年9 月10日起至98年9 月
    中旬某日止，將社區住戶所交付之98年8 月份及9 月份管理
    費而變更持有為所有，分別侵占入己，即係分別基於單一犯
    罪決意接續為之，行為時間、地點極為密接，所侵害者復為
    相同之財產法益，於法律評價上應屬接續犯之實質上一罪，
    而分別論以一罪為已足。核被告所為，係犯刑法第336 條第
    2 項之業務侵占罪。被告所犯上開2 次業務侵占罪間，犯意
    各別，行為互殊，應分論併罰。又被告有如上開事實欄一所
    載之科刑及執行紀錄，有臺灣高等法院被告前案紀錄表1 份
    在卷足憑，其受徒刑之執行完畢後5 年內故意再犯本件犯罪
    事實之有期徒刑以上之罪，為累犯，應依刑法第47條第1 項
    之規定，加重其刑。爰審酌被告前有多次業務侵占前案科刑
    執行情形，竟仍不知悛悔，不思以己力獲取所需，意圖不法
    所有，復利用擔任保全員之機會，先後2 次侵占住戶之管理
    費，及其犯罪所生之危害、犯後坦承犯行並與科登公司和解
    ，賠償該公司代為賠償該管理委員會之損害，有和解書影本
    1 份及本票影本5 紙在卷可憑之態度與其素行情形等一切情
    狀，分別量處如主文所示之刑並定應執行之刑。
據上論斷，應依刑事訴訟法第273 條之1 第1 項、第299 條第1
項前段，刑法第336 條第2 項、第47條第1 項、第51條第5 款，
刑法施行法第1 條之1 第1 項、第2 項前段，判決如主文。
本案經檢察官黃怡菁到庭執行職務。
中    華    民    國    99    年    1     月    29    日
                        刑事庭  法  官  鍾雅蘭
                                書記官  黃子祝
以上正本證明與原本無異。
如不服本判決，應於判決送達後10日內向本院提出上訴狀（應附
繕本），其未敘述上訴理由者，應於上訴期間屆滿後20日內補提
理由書狀於本院，上訴於臺灣高等法院。
                                書記官  黃子祝
中    華    民    國    99    年    1     月    29    日
附論罪科刑依據之法條：
刑法第336 條第2 項：
對於業務上所持有之物，犯前條第1 項之罪者，處6 月以上5 年
以下有期徒刑，得併科3 千元以下罰金。

司法院資訊處製作；財團法人民間司法改革基金會備份。
